【裁判字號】    97,簡上,9
【裁判日期】    980224
【裁判案由】    清償債務
【裁判全文】
臺灣板橋地方法院民事判決               97年度簡上字第9號
上  訴  人  乙○○
被  上訴人  甲○○
上列當事人間請求清償債務事件，上訴人對於中華民國96年10月
17日本院板橋簡易庭96年板簡字第8310號第一審簡易判決提起上
訴，本院管轄簡易訴訟第二審之合議庭於98年2 月10日言詞辯論
終結，判決如下：
    主  文
上訴駁回。
第二審訴訟費用由上訴人負擔。
    事實及理由
一、上訴人起訴主張：被上訴人前以總價新臺幣（下同）10萬元
    ，向上訴人購買車牌號碼756- MT 號營業小客車（以下簡稱
    「系爭汽車」），雙方約定被上訴人每月應繳分期價款1萬
    元，上訴人即依讓與合意提前於民國93年5 月13日將系爭汽
    車交付被上訴人登記在其靠行之文昌汽車有限公司（以下簡
    稱「文昌公司」）名下；詎被上訴人自93年5 月17日起即未
    付分文，上訴人乃於93年6 月中旬在文昌公司辦公室口頭向
    被上訴人表示解除原契約，另與其簽署買回契約，而將系爭
    汽車回復為上訴人所有，再於94年1 月24日拖回系爭汽車，
    則被上訴人自93年5 月17日起至94年1 月24日止占用系爭汽
    車8 個月餘期間，即屬無權占有，按其先前轉租予第三人每
    半日約40 0元之行情計算，上訴人每月短收之租約至少1萬
    5,000 元，8 個月共12萬元；且被上訴人使用期間撞損系爭
    汽車多處，致上訴人支付修護費用2 萬7,900 元，自應賠償
    上訴人所受之上述損害，屢經催告，均置之不理，爰依侵權
    行為之法律關係訴請被上訴人如數給付等語，聲明請求被上
    訴人給付14萬7,900 元及93年1 月25日起至清償日止按年息
    5%計算之利息。
二、被上訴人則以：系爭汽車自分期購買時起，至93年12月6 日
    遭上訴人拖回為止，被上訴人已陸續繳納5 、6 萬元價款，
    因被上訴人尚欠部分尾款未付，故上訴人要求被上訴人簽立
    由上訴人買回系爭汽車之買賣契約書，但該買賣契約書並未
    書立買賣金額及日期，被上訴人縱使有欠款，上訴人也應該
    通知被上訴人要取回車輛，但上訴人私自將系爭汽車拖走，
    且另將系爭汽車出租予訴外人蕭信方，再轉賣予吳志雄，被
    上訴人自不需要再付任何款項給上訴人。又系爭汽車之毀損
    並非被上訴人造成，上訴人請求被上訴人給付14萬7,900 元
    自無理由等語，資為抗辯。
三、原審對於上訴人之請求，判決上訴人敗訴，上訴人不服，提
    起上訴，求為判決：(一)原判決廢棄。(二)前開廢棄部分請求判
    決被上訴人應給付上訴人14萬7,900 元及自93年1 月25日起
    至清償日止，按年息5%計算之利息。被上訴人則聲明：上訴
    駁回。
四、按汽車所有權之移轉，依民法第761 條第1 項規定，祗需有
    讓與合意、併為交付即生效力，不以向監理機關辦理過戶為
    必要（最高法院70年台上字第4771號判例、71年度台上字第
    3923號判決意旨參照），是以系爭汽車究為何人所有，即不
    能僅以監理機關之異動登記為斷。兩造就約定以總價10萬元
    由被上訴人向上訴人購買系爭汽車，被上訴人每月應繳分期
    價款1 萬元，以及上訴人依讓與合意，在被上訴人未繳清全
    部價金之前，即提前於93年5 月13日將系爭汽車交付被上訴
    人登記在其靠行之文昌公司名下等情均不爭執，並有被上訴
    人提出之台北縣計程車客運業自備車輛參與經營契約書、汽
    車行照各1 件在卷為憑（見原審卷第33頁、第34頁），均堪
    信為真實。是系爭汽車自93年5 月13日起，其所有權即歸屬
    於被上訴人所有，自堪認定。又民法第184 條第1 項前項規
    定之侵權行為損害賠償責任，以有故意或過失不法侵害他人
    權利之行為，且損害之發生與其行為間有相當因果關係為成
    立要件。本件上訴人依侵權行為之法律關係起訴，按民事訴
    訟法第277 條規定，自應由上訴人就其主張負責舉證。爰就
    上訴人之主張，審酌如下：
(一)系爭汽車係於93年5 月13日由上訴人交付被上訴人登記在其
    靠行之文昌公司名下，此為兩造所不爭執之事實，已如前述
    ，上訴人主張系爭汽車取回時間為94年1 月24日一節，雖為
    被上訴人所否認，辯稱：系爭汽車在93年12月6 日遭上訴人
    拖走等語，兩造就系爭汽車取回時間雖有所爭執，惟就系爭
    汽車並非被上訴人主動交付上訴人，而係上訴人自行拖走取
    回一節，則為兩造所是認，堪認為事實。
(二)上訴人主張於93年6 月間因被上訴人未給付買賣價金，上訴
    人向被上訴人表示解除契約，為保障上訴人之權利，兩造簽
    訂由上訴人將系爭汽車買回之買賣契約書一節，有上訴人提
    出之汽車買賣合約書1 件在卷為憑（見原審卷第54頁），被
    上訴人否認有解除契約情事，對於兩造有簽訂系爭買賣契約
    書則不否認，惟辯稱簽訂時間係在93年11月間等語，是兩造
    確有簽訂系爭買賣契約書一節，堪信為真實。而上訴人主張
    已向被上訴人解除契約，並無任何證據可資證明，自無從認
    定上訴人之主張為真實。再者，縱使兩造另行訂立買回系爭
    汽車之買賣契約，亦僅能由被上訴人為移轉，始能予上訴人
    繼受取得系爭汽車之所有權，在被上訴人移轉系爭汽車所有
    權予上訴人之前，系爭汽車之所有權仍屬被上訴人所有，被
    上訴人自有權利使用系爭汽車。上訴人主張簽訂系爭買賣契
    約書之日起，系爭汽車之所有權即歸上訴人所有，上訴人合
    法使用系爭汽車之權利被侵害，被上訴人無權使用系爭汽車
    云云，均屬無據。被上訴人於系爭汽車遭上訴人拖回前使用
    該車，乃係正當行使其依讓與合意取得之所有權能，至於被
    上訴人積欠分期價款未還，或簽訂系爭買賣契約書之後未將
    系爭汽車交付予上訴人，此均係債務不履行之問題，要難謂
    其無權占有或係侵害上訴人之所有權。
(三)被上訴人始終否認系爭汽車為伊毀損；而上訴人提出之照片
    及估價單，僅能證明該車受損及估價之事實，另其提出之汽
    車買賣合約書及帳卡，亦無法證明系爭汽車受損之原因。況
    且該紙估價單上載之93年1 月24日早於上訴人自承之交車日
    數月，上訴人所舉之證據皆不足以認定照片所示車損係被上
    訴人之故意、過失所致。
四、綜上所述，上訴人本於侵權行為之法律關係訴請被上訴人給
    付14萬7,900 元及93年1 月25日起至清償日止按年息5%計算
    之利息，即屬無據，不應准許。原審為上訴人敗訴之判決，
    並無不合。上訴意旨指摘原判決不當，求予廢棄改判，為無
    理由，應予駁回。
五、本件事證已臻明確，兩造所為之其他主張、陳述並所提之證
    據，經審酌後，認均與本件之結論無礙，不再一一論述，併
    予明。
六、據上論結，本件上訴為無理由，依民事訴訟法第436 條之1
    第3 項、第449 條第1 項、第78條，判決如主文。
中    華    民    國    98    年    2     月    24    日
                  民事第二庭    審判長法  官  蕭胤瑮
                                      法  官  吳振富
                                      法  官  連育群
以上正本證明與原本無異
本判決不得上訴
中    華    民    國    98    年    2     月    24    日
                            書記官  溫婷雅


司法院資訊處製作；財團法人民間司法改革基金會備份。
